【裁判字號】    99,訴,1357
【裁判日期】    990831
【裁判案由】    異議之訴
【裁判全文】
臺灣板橋地方法院民事判決              99年度訴字第1357號
原      告  圓通營造股份有限公司
法定代理人  甲○○
訴訟代理人  徐揆智律師
            林幸慧律師
被      告  臺北市政府社會局
法定代理人  乙○○
訴訟代理人  丁○○
            丙○○
上列當事人間請求異議之訴事件，經本院於民國99年8 月23日言
詞辯論終結，判決如下：
    主      文
本院98年度司執字第54350 號強制執行事件，原告對被告就聲請
執行其中自民國85年5月1 日起至93年7月12日止，按週年利率百
分之五計算之利息部分所為強制執行程序，應予撤銷。
訴訟費用由被告負擔。
    事實及理由
一、按民事訴訟法第262條第1項規定：「原告於判決確定前，得
    撤回訴之全部或一部。但被告已為本案之言詞辯論者，應得
    其同意。」、「訴之撤回應以書狀為之。但於期日，得以言
    詞向法院或受命法官為之。」，查本件原告起訴為訴之聲明
    ：本院98年度司執字第54350 號強制執行事件，原告對被告
    就聲請執行其中自民國85年5月1 日起至93年7月12日止，按
    週年利率百分之五計算之利息請求權不存在，嗣於本院言詞
    辯論期日撤回此部分之訴，業據被告同意（見本院卷第42頁
    ），合於上開法文規定，自應准予原告撤回此部分之訴，合
    先指明。
二、原告起訴主張：被告於民國98年7月13日以本院93年6月10日
    板院通92執星字第26146 號核發之債權憑證為執行名義（下
    稱系爭執行名義），對原告聲請強制執行，本院以98年度司
    執字54350 號強制執行事件，執行扣押原告之財產，惟查上
    開債權憑證於93年7月6日送達被告，依民法第126 條規定利
    息債請求權因五年間不行使而消滅，被告未於取得系爭執行
    名義後之五年內即98年7月6日胕前聲請強制執行，則系爭執
    行名義之利息債權自85年5月1日起至93年7 月12日止按週年
    利率百分之5 計算之利息，已罹於五年消滅時效，爰依強制
    執行法第14條第1 項之規定，請求撤銷上開利息部分之執行
    程序等語。併為訴之聲明：本院98年度司執字第54350 號強
    制執行事件，原告對被告就執行名義其中自民國85年5月1日
    起至93年7月12日止，按週年利率百分之5計算之利息部分所
    為強制執行程序，應予撤銷。
三、被告辯稱：系爭執行名義之臺灣台北地方法院84年度訴字第
    2152號、高等法院91年度上更(三)字第153 號、最高法院91台
    上2652號之確定民事判決之利息部分，係屬損害賠償，非屬
    一般單獨存在之利息債權，應係民法第125 條規定之15年時
    效，原告主張應適用依同法第126條5年時效規定，僅係拒絕
    給付之抗辯而已，並非請求當然消滅。原告並無妨礙被告請
    求之事由發生，是原告請求撤銷強制執行程序，於法無據等
    語。併為答辯聲明：原告之訴駁回。
四、本件兩造不爭執之事實：
  (一)原告聲請強制執行之98年度司執字54350 號強制執行事件，
    執行名義為93年6月10日板院通92執星字第26146號之債權憑
    證；被告於93年7月6日收受系爭執行名義，而原告聲請強制
    執行之期日為98年7 月13日，聲請執行內容為原告應給付被
    告0000000元，及自85年5月1 日起至清償日止，按週年利率
    百分之五計算之利息之事實，並有送達證明書一件，及本院
    98年度司執字54350號強制執行事件卷可稽，
  (二)對92年度執字第26146號強制執行事件及98年度司執字第543
    50號強制執行事件卷宗內容之真正不爭執。
  (三)就臺灣台北地方法院84年度訴字第2152號、高等法院91年度
    上更(三)字第153 號、最高法院91台上2652號之確定民事判決
    書之真正。
五、本件兩造爭執點，在於系爭執行名義之利息債權是否已罹於
    時效？
    經查：
  (一)按民法第126 條規定：「利息、紅利、租金、贍養費、退職
    金及其他一年或不及一年之定期給付債權，其各期給付請求
    權，因五年間不行使而消滅。」，是利息之債權請求權時效
    為五年甚明。
  (二)本件被告執系爭執行名義對原告聲請強制執行，就其中聲請
    自85年1月1日起算至清償日止，按週年利率百分之五計算之
    利息部分，揆諸上開說明，原告此利息債權之時效，既為五
    年，而原告前次聲請之中斷時效為92年5 月6日，而於93年7
    月6日收受系爭執行名義；嗣被告再於98年7月13日聲請強制
    執行，則上開利息債權就85年5月1日起至97年7 月12日止部
    分之請求權，已罹於五年之消滅時效，原告既為時效之抗辯
    ，則原告自得拒絕給付此部分之利息款甚明。
  (三)被告雖辯稱上開利息債權，核屬損害賠償之債，不適用利息
    之五年消滅時效等語。但按「最高法院22年度上字第1484號
    判例既有『所謂利息包括遲延利息在內』之文句，可見遲延
    利息亦為利息，縱解釋遲延利息係賠償債務給付遲延所生相
    當利息之損害，亦應有民法第126 條所定短期消滅時效之適
    用。」（最高法院66年度第7 次民庭庭推總會議決議(一)意旨
    參照）。則依系爭執行名義所載之臺灣台北地方法院84年度
    訴字第2152號、高等法院91年度上更(三)字第153 號確定民事
    判決書內容顯示，係認定為利息債權（見臺灣台北地方法院
    84年度訴字第2152號判決書第7 頁、高等法院91年度上更(三)
    字第153 號民事判決書第18頁），並非損害賠償之債權甚明
    ，揆諸上開說明，被告此部分所辯，尚有誤會，殊難採信。
  (四)按強制執行法第14條第1 項規定：「執行名義成立後，如有
    消滅或妨礙債權人請求之事由發生，債務人得於強制執行程
    序終結前，向執行法院對債權人提起異議之訴。如以裁判為
    執行名義時，其為異議原因之事實發生在前訴訟言詞辯論終
    結後者，亦得主張之。」，系爭執行名義其中就85年5月1日
    起至97年7 月12日止之利息債權請求權，既已罹於時效，原
    告自得拒絕給付，核屬有妨礙債權人請求之事由發生，且此
    發生時點係在系爭執行名義成立之後，且本院98年度司執字
    第543 50號強制執行事件尚未終結，是原告依強制執行法第
    14條第1 項規定提起債務人異議之訴，為有理由，應予准許
    。
  (五)基上，原告依強制執行法第14條第1 項規定，請求撤銷就其
    中自85年5月1日起至97年7 月12日止，按週年利率百分之五
    計算之利息債權額部分所為之強制執行程序，核屬有據，為
    有理由，應予准許。
六、本件事證已臻明確，兩造其餘攻擊防禦方法及所提證據，於
    判決結果不生影響，爰不一一論列，併此敘明。
七、訴訟費用之負擔：民事訴訟法第78條。
中    華    民    國    99    年    8    月    31     日
                  民事第二庭    法  官  李行一
以上正本係照原本作成
如對本判決上訴，須於判決送達後20日內向本院提出上訴狀。如
委任律師提起上訴者，應一併繳納上訴審裁判費。
中    華    民    國    99    年    8    月    31     日
                                書記官  蔡於衡

司法院資訊處製作；財團法人民間司法改革基金會備份。
